【裁判字號】    89,訴,134
【裁判日期】    890316
【裁判案由】    偽造有價證券
【裁判全文】
臺灣高雄地方法院刑事判決                          八十九年度訴字第一三四號
    公  訴  人  臺灣高雄地方法院檢察署檢察官
    被      告  乙○○
    指定辯護人  甲○
右列被告因偽造有價證券案件，經檢察官提起公訴（八十八年度偵字第二七七八五號
），甲○判決如左：
    主  文
乙○○意圖供行使之用，而偽造有價證券，處有期徒刑貳年。緩刑肆年。偽造之本票
陸拾壹張、偽造之莊顏秀美印章壹枚均沒收之。
    事  實
一、乙○○於因冒用莊顏秀美之名義參加丙○○○所召集每月每會新台幣（下同）一
    萬元之互助會一組，採外標制，共計六十一會，得標之會員須簽發依其標金數額
    之本票交付會員，作為收取會款之擔保。乙○○遂於八十八年六月間第七次標會
    時，以莊顏秀美之名義以二千七百元之標息得標（標單未據扣案），詎其為順利
    向活會會員取得會款，竟意圖供行使之用及意圖為自己不法之所有，隨即偽刻莊
    顏秀美之印章一枚，再連續蓋用該印章於其本人請領之商業本票共同發票人簽章
    處，偽造出以莊顏秀美名義及自己名義為共同發票人所開立面額為一萬二千七百
    元之本票六十一張，（再前開本票中，除已知票號有０三五七二五號、０三五七
    二六號、０三五七二七號、０三五七二八號外，其餘均票號不詳），乙○○再持
    前開偽造之本票向當時之會首丙○○○收取會款而行使之，並隱瞞前揭本票均係
    偽造之事實，致活會會員陷於錯誤，以為確係莊顏秀美、乙○○所開立之本票而
    可供擔保，遂如數交付會款共計五十五萬元予乙○○，嗣因乙○○無力支付會款
    ，幾經查證，始查知上情。
二、案經莊顏秀美訴請臺灣高雄地方法院檢察署檢察官偵查起訴。
        理  由
一、訊據被告乙○○對於右揭事實均坦承不諱，核與告訴人莊顏秀美於甲○審理時指
    訴情節相符，並有載明冒用告訴人名義參與丙○○○所召集之互助會，並以告訴
    人名義投標等情之承諾書一紙在卷可稽，此外經甲○依職權調閱甲○八十八年票
    字第一三六０一號卷附之本票影本核閱屬實，復有證人丙○○○於甲○審理時證
    述在卷，被告自白與事實相符，堪信為真實，本件事證明確，被告犯行洵堪認定
    。
二、被告冒用告訴人名義參與互助會，偽造告訴人名義之行為，係犯刑法第二百十條
    之偽造文書罪，被告偽造告訴人投標而偽造標單，並持以行使得標，詐取會款之
    行為，核係犯同法第二百十六條、二百十條之行使偽造文書罪及同法第三百三十
    九條第一項之詐欺取財罪。被告持用經偽造之本票交付他人行使之，核其所為，
    係犯刑法第二百零一條第一項之偽造有價證券罪。被告偽造標單之私文書的低度
    行為應為行使之高度行為所吸收，依行使偽造私文書論擬（最高法院二十年上字
    第一七八九號判例參照）。被告盜刻盜用印章、並盜用印文之犯行，應為偽造有
    價證券行為之一部，應為偽造行為所吸收（最高法院二十六年渝上字第一五五號
    判例參照），其偽造有價證券而復持以行使，其行使行為吸收於偽造行為之中，
    只論以偽造有價證券罪（最高法院三十一年上字第八八號判例參照）。被告本於
    一個偽造有價證券之計劃，接續偽造六十一張本票，應為接續犯；又被告一次冒
    標詐取會款之行為，同時侵害告訴人等活會會員之法益，係一行為同時觸犯數個
    相同罪名，為同質想像競合犯，應依刑法第五十五條規定論以一個詐欺取財罪；
    被告偽造他人名義為會員得標，嗣並偽造他人名義之本票交付會員，圖以規避日
後之追索，是其所犯行使偽造文書罪、詐欺取財罪及行使偽造有價證券罪間，有
    方法、結果之牽連關係，應從較重之行使偽造有價證券罪處斷，上開行使偽造私
    文書罪及詐欺取財罪部分，公訴人雖未起訴，惟因與已起訴之有罪部分，有牽連
    犯之裁判上一罪關係，為起訴效力所及，甲○自得一併審理，併此敘明。審酌被
    告係因經濟困難，為急獲會款，方為本件犯行，業經其供陳在卷，犯罪動機尚稱
    非惡，堪認係因一時失慮，誤罹罪章，犯罪情狀足可憫恕，爰依刑法第五十九條
    規定，酌量減輕其刑。審酌被告為圖取得會款，擅自偽造他人名義之本票持用，
    業對他人權益造成危害，惟犯後坦承犯行，念其顯係因經濟困難，且係為求順利
    取得會款，方為本件犯行，再現已與告訴人成立民事上和解，並分期清償告訴人
    之損失，有和解書一份在卷足憑等一切情狀，爰酌情量處如主文所示之刑，又查
    被告先前未曾受有期徒刑以上刑之宣告，有甲○被告全國前案紀錄表及台灣高雄
    地方法院檢察署刑案資料查註紀錄表在卷可稽，信其經此次偵審程序後，應知所
    警惕，無再犯之虞，甲○衡情，認其所受上開刑之宣告，以暫不執行為當，爰併
    予宣告緩刑四年，以啟自新。前開票號０三五七二五號、０三五七二六號、０三
    五七二七號、０三五七二八號本票，應依刑法第二百零五條之規定予以宣告沒收
    ，至其餘同屬偽造之不詳票號之本票五十七張，雖未扣案，但依刑法第二百零五
    條規定，因屬義務沒收之物，且亦無證據足認前開物品業已滅失，是依法仍應諭
    知沒收；復偽造之莊顏秀美印章一枚，依刑法二百十九條之規定，不問屬於被告
    與否，均沒收之；又本票上偽造之莊顏秀美之印文，係屬偽造本票之一部分，已
    因本票之沒收而包括在內，爰不另為沒收之諭知。至未扣案之標單，已因被告丟
    棄滅失，業經被告供明在卷，爰不併為沒收之宣告，附此敘明。
據上論斷，應依刑事訴訟法第二百九十九條第一項前段，刑法第二百零一條第一項、
第二百十條、第二百十六條、第三百三十九條第一項、第五十五條、第五十九條、第
二百零五條、第二百十九條，罰金罰鍰提高標準條例第一條前段，判決如主文。
中        華      民      國     八十九     年      三     月   十六    日
                                  臺灣高雄地方法院刑事第二庭
                                      法  官   廖  建  瑜
右正本證明與原本無異。
如不服本判決，應於判決送達後十日內，向甲○提出上訴狀。
                                      書記官   歐  文  政
中    華    民    國      八十九      年      三      月      二十      日
附錄論罪科刑法條
刑法第二百零一條第一項：
意圖供行使之用，而偽造、變造公債票，公司股票或其他有價證券者，處三年以上十
年以下有期徒刑，得併科三千元以下罰金。


司法院資訊處製作；財團法人民間司法改革基金會備份。
